臺灣高等法院高雄分院刑事判決　　　　100年度上易字第513號
上　訴　人　臺灣高雄地方法院檢察署檢察官
被　　　告　黃文貞
　　　　　　陳文
上列上訴人因被告等竊盜案件，不服臺灣高雄地方法院99年度易
字第2246號中華民國100 年4 月8 日第一審判決（起訴案號：臺
灣高雄地方法院檢察署99年度偵字第24486 號），提起上訴，本
院判決如下：
    主  文
上訴駁回。
    事  實
一、黃文貞前於民國93年間，因公共危險案件，經臺灣高雄地方
    法院以98年度交簡上字第19號案件，判處有期徒刑2 月確定
    ，於98年12月2 日執行完畢。詎猶不知悔改，竟意圖為自己
    不法所有，於99年7 月16日晚上8 時至同年月17日上午6 時
    許間之某時，在高雄市○○區○○街42號前，以其所有客觀
    上足以危害人之生命、身體安全可供兇器使用之螺絲起子1
    支，竊取洪武恭所有車牌號碼Z7-4932 號自用小貨車後，將
    該車停放在高雄市○○區○○里○○路133 巷26號之先鋒廟
    停車場，復於同年月22日晚間，商請陳文（不能證明其為
    竊盜共犯，詳後述）至先鋒廟幫忙駕駛該小貨車。嗣於99年
    7 月23日凌晨1 時41分許，陳文駕駛該車搭載黃文貞途經
    高雄縣林園區○○路與過溝一巷口，因形跡可疑為警攔檢而
    查獲，並扣得黃文貞竊取該小貨車所使用之螺絲起子1 支，
    而查知上情。
二、案經高雄市政府警察局林園分局移送臺灣高雄地方法院檢察
    署檢察官偵查起訴。
    理  由
壹、程序部分：
    按被告以外之人於審判外之陳述，雖不符刑事訴訟法第159
    條之1 至第159 條之4 之規定，而經當事人於審判程序同意
    作為證據，法院審酌該言詞或書面陳述作成時之情況，認為
    適當者，亦得為證據。當事人、代理人或辯護人於法院調查
    時知有第159 條第1 項不得為證據之情形，而未於言詞辯論
    終結前聲明異議者，視為有前項之同意，同法第159 條之5
    第1 、2 項定有明文。立法意旨在於傳聞證據未經當事人之
    反對詰問予以核實，原則上先予排除，惟若當事人已放棄反
    對詰問權，於審判程序中表明同意該等傳聞證據可作為證據
    ，基於尊重當事人對傳聞證據之處分權，及證據資料愈豐富
    ，愈有助於真實發見之理念，且強化言詞辯論主義，使訴訟
    程序得以順暢進行，上開傳聞證據亦均具有證據能力。查本
    案據以認定被告犯罪事實存否之被告以外之人之言詞或書面
    陳述，被告等及檢察官於本院審理時，均同意作為證據（見
    本院100 年6 月23日準備程序筆錄，本院卷第37頁），且於
    本院言詞辯論終結前，均未聲明異議，而本院審酌該言詞及
    書面陳述作成之情況，未見有何不適當之情形，故依前開規
    定，均得為證據。
貳、實體部分：
（壹）被告黃文貞部分：
一、訊據被告黃文貞固坦承持螺絲起子竊取該小貨車之事實，惟
    辯稱：該車係我於99年7 月23日在先鋒廟所竊取云云。然查
    ：
  (一)證人洪武恭於警詢及原審審理時均證稱：我所有該小貨車於
    99年7 月16日20時許停放在高雄市○○區○○街42號前，隔
    日上午6 時許，發現該小貨車失竊，隨即向警方報案等語（
    見偵卷第18頁、原審易卷第32、44頁），復有高雄市政府警
    察局車輛協尋電腦輸入單、高雄市政府警察局小港分局高松
    派出所受理各類案件記錄表、發生竊盜案件記錄表、行車執
    照影本各1 紙在卷可佐（見偵卷第46至51頁），經核與證人
    上開所證相符，足認該小貨車係於上開時、地失竊之事實，
    堪予認定。
  (二)次查，被告黃文貞於99年7 月22日晚間聯繫陳文表示欲跟
    朋友借車載鐵，請陳文幫忙開車，隨即駕駛與朋友商借之
    自小客車搭載陳文前往高雄市○○區○○里○○路133 巷
    26號之先鋒廟停車場，持其所有之螺絲起子發動該小貨車後
    ，交由陳文駕駛，被告黃文貞則將原駕駛之自小客車返還
    ，嗣於99年7 月23日凌晨1 時41分許，陳文駕駛該車搭載
    被告黃文貞途經高雄市○○區○○路與過溝一巷口，經警攔
    檢而查獲之事實，業經被告黃文貞供認不諱（見原審易卷第
    37頁），核與共同被告陳文於警詢、偵訊及原審審理時陳
    稱：被告黃文貞開車來載我，說借到一部自小貨車，要我幫
    他開車，後來就載我到先鋒廟停車場，自行將該小貨車發動
    ，後來該小貨車中途熄火時，黃文貞就交給我扣案之螺絲起
    子表示只要用尖尖的就可以開該小貨車等語，互核一致（見
    偵卷第16、48、85頁），並有高雄市政府警察局林園分局執
    行拘提逮捕告知本人通知書、查獲現場照片2 張（見偵卷第
    22、32頁）附卷可參，另有螺絲起子1 把扣案可佐，故此部
    分之事實，亦堪認定。
  (三)被告黃文貞雖曾供稱：該小貨車是葉明長在小港竊取云云（
    見原審100 年1 月12日審判筆錄，原審易卷第37頁背面），
    復供稱：是我於99年7 月23日在先鋒廟以螺絲起子所竊取云
    云（見原審100 年3 月18日審判筆錄，原審易卷第88頁）。
    然查，99年7 月22日晚間係被告黃文貞主動聯絡搭載被告陳
    文前往先鋒廟，抵達該廟停車場即開啟該小貨車，已如前
    述，另觀諸被告黃文貞供陳：該車鑰匙孔已經撬開壞掉，隨
    便用鑰匙可以開，後來以螺絲起子發動等語（見原審易卷第
    35頁），足見被告黃文貞於至先鋒廟前已詳盡了解該小貨車
    停放位置、外觀、車門及發動狀況等細節，並以事先備妥之
    螺絲起子發動該小貨車，倘非被告黃文貞事前所竊，何以知
    悉該小貨車停放之位置，鎖孔已遭破壞，需以螺絲起子開啟
    ，並事前備有該工具？又被告黃文貞雖辯稱：99年7 月23日
    當天，係先以自備鑰匙發動該小貨車，熄火後才再以螺絲起
    子發動云云，倘如其所述，則於該小貨車熄火時，何以未持
    自備鑰匙再次發動？並於取車時，先行自備螺絲起子？可認
    當日被告黃文貞並無持自備鑰匙，而係以螺絲起子發動該小
    貨車無誤。由上可知，被告黃文貞前已曾持螺絲起子竊取該
    小貨車，方知需以螺絲起子發動該車至為灼然。再者，被告
    黃文貞雖曾辯稱：該車係向葉明長所借，該車為葉明長去小
    港偷的為贓車云云，然經證人葉明長於原審審理時證稱：我
    並無駕照，無借任何車輛予被告黃文貞等語（見原審易卷第
    80頁），而與被告黃文貞所辯不符，且苟非黃文貞所竊，又
    如何得知該車係在小港失竊？另佐以被告黃文貞迭於警詢、
    偵查及原審準備程序中，均未提及該車係向朋友商借乙事，
    堪認被告黃文貞所辯：該小貨車為葉明長竊取後所借云云，
    乃臨訟卸責之詞，難以採信。基此，該小貨車應為被告黃文
    貞於99年7 月16日晚上8 時至同年月17日上午6 時許間之某
    時，在高雄市○○區○○街42號前所竊取，應堪認定。從而
    ，本案事證已臻明確，被告黃文貞犯行洵堪認定，自應依法
    論科。
二、論罪科刑：
  (一)按刑法第321 條第1 項第3 款之攜帶兇器竊盜罪，係以行為
    人攜帶兇器竊盜為其加重條件，此所謂兇器，其種類並無限
    制，凡客觀上足對人之生命、身體安全構成威脅，具有危險
    性之兇器均屬之，且祇須行竊時攜帶此種具有危險性之兇器
    為已足，並不以攜帶之初有行兇之意圖為必要（最高法院79
    年台上字第5253號判例意旨參照）。查被告所使用扣案之螺
    絲起子，是質硬型尖之金屬製品，此有相片一紙在卷可查，
    若持以戳刺人身，客觀上自足以對人之身體生命構成危險，
    自堪認定為兇器。
  (二)被告黃文貞行為後，刑法第321條第1項已於100年1月26日修
    正公布，並於100年1月28日生效。修正前規定為「犯竊盜罪
    而有左列情形之一者，處6月以上、5年以下有期徒刑：一於
    夜間侵入住宅或有人居住之建築物、船艦或隱匿其內而犯之
    者。二毀越門扇、牆垣或其他安全設備而犯之者。三攜帶兇
    器而犯之者。四結夥三人以上而犯之者。五乘火災、水災或
    其他災害之際而犯之者。六在車站或埠頭而犯之者。」，修
    正後則規定「犯竊盜罪而有下列情形之一者，處6 月以上、
    五年以下有期徒刑，得併科新臺幣10萬元以下罰金：一侵入
    住宅或有人居住之建築物、船艦或隱匿其內而犯之者。二毀
    越門扇、牆垣或其他安全設備而犯之者。三攜帶兇器而犯之
    者。四結夥三人以上而犯之者。五乘火災、水災或其他災害
    之際而犯之者。六在車站、埠頭、航空站或其他供水、陸、
    空公眾運輸之舟、車、航空機內而犯之者。」，經比較上開
    修正前後條文之規定，可知攜帶兇器竊盜之法定本刑，修正
    後增加得併科新臺幣10萬元以下之罰金刑，故顯以修正前之
    規定較有利於被告黃文貞，自應依修正後刑法第2 條第1 項
    規定，適用行為時即修正前刑法第321 條第1 項之規定。
  (三)核被告黃文貞所為，係犯修正前刑法第321 條第1 項第3 款
    之攜帶兇器竊盜罪。被告有如事實欄所載徒刑執行完畢之前
    科紀錄，有卷附臺灣高等法院被告前案紀錄表可按，其受有
    期徒刑之執行完畢，5 年內故意再犯本件為有期徒刑以上之
    竊盜罪，為累犯，應依刑法第47條第1 項之規定加重其刑。
三、原審因認被告黃文貞上開犯罪事證明確，而依刑法第2 條第
    1 項前段，第47條第1 項、修正前第321 條第1 項第3 款規
    定論科，並審酌被告黃文貞四肢健全，具有完全謀生能力，
    不思正當努力工作營生，竟圖不勞而獲，而持螺絲起子犯案
    ，嚴重影響社會民眾對治安良窳之觀感，惡性非輕，又其素
    行不佳，有前開前案紀錄表可稽；且迭於警詢、偵查及原審
    審理中，數度翻異前詞，甚將己所犯之罪行，推諉予不相干
    之人，難認其具有悔意等一切情狀，量處其有期徒刑10月，
    以資懲儆。又因扣案之螺絲起子，係被告所有供本案犯罪所
    用之物，業據其陳明在卷（見原審易卷第88頁），而依刑法
    第38條第1 項第2 款之規定宣告沒收。其認事用法，均無違
    誤，量刑亦稱妥適，檢察官上訴認被告黃文貞係與陳文2
    人，共同於99年7 月22日晚間至翌日凌晨間之某時，在先鋒
    廟附近，共同犯本案竊盜犯行，認原審判決認定之犯罪事實
    有誤，而指摘原審判決不當，依上開說明，並無理由，應予
    駁回。
（貳）被告陳文部分：
一、公訴意旨另以：被告陳文與黃文貞共同基於竊盜犯意之聯
    絡，於99年7 月17日上午6 時許前某時，在高雄市○○區○
    ○街42號前由黃文貞在外把風，並將足供作為凶器使用之螺
    絲起子1 支交予被告陳文，再由被告陳文持以發動車輛
    電門鎖之方式，共同竊取該小貨車，因認被告陳文與黃文
    貞共犯刑法第321 條第1 項第3 款攜帶兇器竊盜罪云云。
二、按犯罪事實應依證據認定之，無證據不得認定犯罪事實；又
    不能證明被告犯罪者，應諭知無罪之判決，刑事訴訟法第15
    4 條第2 項及第301 條第1 項分別定有明文。復按刑事訴訟
    法上所謂認定犯罪事實之證據，係指足以認定被告確有犯罪
    行為之積極證據而言，如未能發現相當證據或證據不足以證
    明，自不能以推測或擬制之方法，以為裁判基礎（最高法院
    29年上字第3105號、40年台上字第86號判例意旨參照）。再
    刑事訴訟上證明之資料，無論其為直接或間接證據，均須達
    於通常一般之人均不致有所懷疑，而得確信其為真實之程度
    ，始得據為有罪之認定，若關於被告是否犯罪之證明未能達
    此程度，而有合理懷疑之存在，致使無從形成有罪之確信，
    根據「罪證有疑，利於被告」之證據法則，即不得遽為不利
    被告之認定（最高法院76年度台上字第4986號判例意旨參照
    ）。
三、公訴意旨認被告陳文與黃文貞共犯竊盜罪，無非係以(1)共
    同被告黃文貞於警詢及偵查中證述該小貨車為被告陳文持
    螺絲起子所竊取；(2)被告陳文坦承查獲時以螺絲起子駕駛
    該小貨車；(3)證人洪武恭之證述其所有之自小貨車失竊之時
    間、地點，為其主要論據。訊據被告陳文堅詞否認有何與
    共同被告黃文貞共同竊取該小貨車之行為，辯稱：當天晚上
    是黃文貞打電話給我，表示要載鐵，已向朋友借小貨車，請
    我幫忙去開，便載我到先鋒廟，並自行發動該小貨車，待中
    途該小貨車熄火時，黃文貞再拿螺絲起子發動，並告訴我用
    尖尖的東西就可以開了等語。
四、經查：
  (一)共同被告黃文貞於99年7 月22日晚間聯繫被告陳文載表示跟
    朋友借車載鐵，請其幫忙開車後，黃文貞隨即駕駛與朋友商
    借之自小客車搭載陳文前往高雄市○○區○○里○○路13
    3 巷26號之先鋒廟停車場，即持所有之螺絲起子發動停放於
    該處之該小貨車，交由陳文駕駛，黃文貞則將原駕駛之自
    小客車返還，嗣於99年7 月23日凌晨1 時41分許，陳文駕
    駛該車搭載黃文貞途經高雄市○○區○○路與過溝一巷口，
    經警攔檢而查獲之事實，業已認定如前，則檢察官起訴書認
    被告陳文係於99年7 月17日6 時許前之某時，與黃文貞前
    往高雄市○○區○○街42號前竊取該小貨車乙節，已難憑採
    （檢察官上訴意旨則改認：該小貨車可能係2 人在上開先鋒
    廟停車場所共同竊取云云，但亦無理由，已如上述）。
  (二)黃文貞雖於警詢及偵查中證稱：是我載被告陳文去的，是
    被告陳文拿螺絲起子去開的，當時是查獲前1 、2 天發現
    這台車停在路邊很久沒人在開，因為陳文之前說要跟人家
    借車，我就跟他說那邊有輛車可以跟他借，所以他就跟我借
    螺絲起子自己去偷車，我在外面等，陳文開車出來我即坐
    上該車云云（見偵卷第13、46頁），然其復對警詢問何以陳
    述與被告陳文所述不同，或於檢察官訊問偷車理由時，即
    以：當時是陳文開車的，被查獲當然是陳文承擔，從頭
    到尾是陳文開車云云（見偵卷第13頁）搪塞，則黃文貞是
    否為脫免罪責，而為對於被告陳文不利之證述，已非無疑
    。況黃文貞於原審審理時證稱：該小貨車是停放在林園一座
    廟旁邊，是我打電話給被告陳文說要去跟朋友借車，我就
    開車去接他，到了停放地點後，我就用自備鑰匙發動該小貨
    車引擎，後來熄火後，我又用螺絲起子發動該自小貨車，當
    時我跟陳文出去時就有跟他說不管誰開車，出事都是開車
    的人扛下來，才會於偵查中說這台車是陳文去偷的等語（
    見原審易卷第37頁），雖與其前開所證迥然有異，惟始終坦
    認依其認知，駕駛該小貨車之人，應承擔全部罪責乙情，益
    可見黃文貞係為規避刑責，方於警詢及偵訊供稱該小貨車為
    被告陳文所竊取；另參以前開黃文貞部分一(一)、(三)所述，
    該小貨車於99年7 月16日晚上8 時至同年月17日上午6 時許
    前之某時，在高雄市○○區○○街42號前失竊後，黃文貞主
    導搭載被告陳文前往先鋒廟駕駛該小貨車，並由黃文貞持
    自備之鑰匙及螺絲起子發動再交由被告陳文駕駛，並於前
    往先鋒廟前就該小貨車車況、停放位置、需以螺絲起子發動
    等情況詳盡知悉，堪認應為黃文貞於斯時所竊取等情，故黃
    文貞於警詢及偵訊所證，與事證不合，難以之作為對於被告
    陳文不利之認定。
  (三)基此，黃文貞業已於99年7 月16日晚上8 時至同年月17日上
    午6 時許間之某時，竊取該小貨車得手而既遂，且該車於99
    年7 月22日晚間，係由黃文貞持自備之鑰匙及螺絲起子發動
    再交由被告陳文駕駛，並於前往先鋒廟前就該小貨車車況
    、停放位置、需以螺絲起子發動等情況詳盡知悉，堪認該車
    自黃文貞於上開時、地竊得後，始終在其持有管領之中，則
    被告陳文於99年7 月22日晚間至為警查獲時止，受被告黃
    文貞所託，駕駛該小貨車，縱使被告陳文明知該小貨車係
    贓物，仍難以共同竊盜罪相繩。此外，本案又無其他證據可
    以證明被告陳文有何共同竊取該小貨車之犯意聯絡及行為
    分擔之事實，難僅以查獲當時，係由被告陳文駕駛該小貨
    車，即推論被告陳文有與黃文貞共同竊盜之犯行。
五、綜上所述，本件檢察官所為之舉證，尚不足證明被告陳文
    有與黃文貞共同犯攜帶兇器竊盜之犯行，又本院復查無其他
    積極證據足資證明被告陳文確有前開竊盜犯行，揆諸前揭
    說明，不能證明被告陳文犯檢察官所起訴之竊盜罪。至被
    告陳文駕駛黃文貞所竊取之該小貨車之行為，是否另涉及
    贓物罪責，應由檢察官另行偵查，本院尚難併予審究，併此
    敘明。
六、原審因而為被告陳文竊盜無罪之判決，核無不合。檢察官
    以上開情詞認被告陳文係與黃文貞2 人共犯竊盜罪而提起
    上訴，指摘原判決不當，並無理由，亦應予以駁回。
據上論結，應依刑事訴訟法第368 條，判決如主文。
本案經檢察官陳建年到庭執行職務。
中    華    民    國   100    年    8     月    9     日
                刑事第二庭  審判長法  官  林正雄
                                  法  官  黃壽燕
                                  法  官  邱明弘
以上正本證明與原本無異。
不得上訴。
中    華    民    國   100    年    8     月    9     日
                                  書記官  林明威
附錄論罪科刑法條：
修正前中華民國刑法第321 條
（加重竊盜罪）
犯竊盜罪而有左列情形之一者，處6 月以上、5 年以下有期徒刑
：
一、於夜間侵入住宅或有人居住之建築物、船艦或隱匿其內而犯
    之者。
二、毀越門扇、牆垣或其他安全設備而犯之者。
三、攜帶兇器而犯之者。
四、結夥三人以上而犯之者。
五、乘火災、水災或其他災害之際而犯之者。
六、在車站或埠頭而犯之者。
前項之未遂犯罰之。